【裁判字號】    90,上易,3289
【裁判日期】    901031
【裁判案由】    妨害名譽
【裁判全文】
臺灣高等法院刑事判決                            九十年度上易字第三二八九號
    上  訴  人
    即  被  告  甲○○
                乙○○
右上訴人等因妨害名譽案件，不服臺灣宜蘭地方法院八十九年度易字第六一四號，中
華民國九十年七月二十三日第一審判決（起訴案號：臺灣宜蘭地方法院檢察署八十九
年度偵字第二六三三號）提起上訴，本院判決如左：
    主  文
上訴駁回。
    事  實
一、甲○○、乙○○係夫妻，與丙○○均係宜蘭縣宜蘭市○○路○段百年好合公寓大
    廈之住戶，因甲○○、乙○○經營餐廳設備供應商店，擅自使用該商店旁法定空
    地一事，遭到擔任該公寓大廈管理委員會主任委員即丙○○之女林映廷提起民事
    訴訟（原審法院八十九年度宜簡字第一八七號），而互有嫌隙。甲○○、乙○○
    於民國八十九年九月十一日上午十一時許，因與擔任該公寓大廈管理員之蕭國章
    又因前述法定空地上之使用發生爭執，丙○○適於當時行經該公寓大廈中庭，甲○○、乙○○即趨前質問丙○○，引起口角爭執，甲○○公然以台語三字經對丙○○侮辱稱：「幹你娘」、「臭雞歪」等語；乙○○另公然以台語對丙○○侮辱
    稱：「不要跟這個垃圾說話」等語，足使不特定人或多數人得以共見共聞。
二、案經丙○○訴由宜蘭縣警察局宜蘭分局報告臺灣宜蘭地方法院檢察署檢察官偵查
    起訴。
    理  由
一、上訴人即被告甲○○、乙○○均未於審理期日到庭，惟據被告甲○○在本院調查
    時到庭矢口否認涉有上述公然侮辱之犯行，被告甲○○辯稱：當天是蕭先生進來
    店內說要把空地圍起來，要我們小姐機車移開，我說我們住戶都有使用權，應由
    大會同意，他說是主任委員林映廷決定的，告訴人剛好在外面，我去跟他說，她
    就說我們主委要怎麼作就怎麼作，她並回我說「不然你要如何，要不然來打架」
    （台語），我就說「如果妳是男生我就跟你打」（台語），我太太就把我拉回去
    ，說不要跟她吵，要圍就讓她圍，當時有客人來勸架云云；被告乙○○在原審辯
    稱：當天伊聽見告訴人說「不然你要如何，要不然來打架」（台語），我先生就
    說「如果妳是男生我就跟妳打」（台語），我聽到後就出去把我先生拉回來，未
    說「不要跟這個垃圾說話」云云，嗣上訴本院時具狀自承有當場有說「不要跟這
    個垃圾說話」之事實，但辯稱：伊未針對告訴人云云。
二、經查：
(一)右揭犯罪事實，業據告訴人丙○○於警訊、偵查、原審審理時指訴：「當天十一
    點多我經過中庭花園，他們從店裡一起出來，甲○○就說妳憑什麼圍空地，我說
    不是我決定的，我有聽說委員會說要把空地圍起來，我不是委員我不知道，甲○○就說『今天妳是女生，如果妳是男人，否則我要修理妳（台語）』，他太太在
    旁邊，一邊拉他一邊說『不要跟這個垃圾說話（台語）』，當時有蕭先生在場，
    甲○○邊走邊罵台語三字經『幹你娘』、『臭雞歪』，之後，有一個今天有來的
    證人在後門口說抱歉、抱歉」等語（見原審卷第二七頁），核與證人蕭國章於警
    訊、偵查及原審審理時證述：「當時空地上有一輛汽車，我請甲○○把它移開，
    他就說我憑什麼，我說這是委員會決定的，之後楊小姐 (即告訴人) 經過那裡，
    甲○○問她為何要圍空地，我聽到甲○○說『今天妳是女生，如果妳是男人，否
    則我要給妳好看（台語）』，他太太就在旁邊，一邊拉他一邊說『不要跟這個垃
    圾說話（台語）』，甲○○還邊走邊罵三字經，當時楊小姐說你為何說這種髒話
    ，我也有跟甲○○講這樣不對，當時有被告二人、告訴人及我四人在現場，我沒
    有看到其他人出來勸架」等語相符（見原審卷第二七至二八頁）。又被告二人確
    係因法定空地問題而與告訴人及告訴人之女林映廷互有嫌隙之事實，此有原審法
    院八十九年度宜簡字第一八七號民事判決影本（見原審卷第三四至三九頁）、前
    揭公寓大廈管理委員會會議紀錄（見原審卷第六二、六四頁）、管理費收據影本
    （見原審卷第七二頁）及宜蘭縣政府八九府建管字第０六七五九二號、第０七九
    ０九四號函二紙（見原審卷第七九、八十頁）可資佐證。
(二)至被告二人雖辯稱係因蕭國章要求會計將機車移位引起爭執，沒有公然侮辱告訴
    人云云，惟查：證人蕭國章明確指出當時空地上停放一部汽車等語，已見前述，
    參照告訴人提出八十九年九月十一日當日之照片顯示（見原審卷第四五頁），確
    有一部Ｑ三－一六二五號自用小客車停放在空地上，且參酌告訴人所提出自同年
    八月十三日到同年九月六日之照片顯示（見原審卷第四六至五十頁），該空地上
    確實均長期停放有該Ｑ三－一六二五號自用小客車，足以佐證證人蕭國章之證言
    堪予採信。雖證人被告所僱用之會計張月齡在原審到庭證述：當時空地剛好有停
    放我的機車，沒有其他車輛，只有老闆出去和告訴人爭執，老闆娘就出去把老闆
    拉回來，說不要和她吵架云云（見原審卷第二八頁），然證人張月齡證稱係停放
    機車而非汽車云云，已與事實不符，而有瑕疵。況其受僱於被告二人，證詞亦有
    偏頗之虞，是其證言尚難遽以採信。又證人即被告等之客人曾昆榮在原審雖證稱
    ：「當天我去買東西，聽到他們在吵架，中間我聽不清楚，老闆娘當時在店裡面
    ，後來我沒有聽到被告或告訴人有罵什麼三字經，我就走到門口外面跟告訴人說
    如果有罵妳或臭你的地方，我替我朋友向妳道歉，不要生氣」云云（見原審卷第
    二八至二九頁），惟衡諸常情，若被告甲○○並無出言辱罵告訴人，證人曾昆榮
    無須特別提及「如果有罵妳或臭你的地方，我替我朋友向妳道歉」之理，證人曾
    昆榮之證詞實有避重就輕之嫌。且證人張月齡、曾昆榮均表示發生爭執時二人都
    在店內，而證人蕭國章就在店外爭執現場附近，證人蕭國章所在位置相較於證人
    張月齡、曾昆榮更易於見聞被告二人與告訴人之爭執過程，在證人蕭國章指述並
    無瑕疵之情形下，自應以其證言較為可採。另證人林振三在原審證稱：「我是被
    告店家上方八樓住戶，當時我聽到下面有吵架，我到陽台看一下，我看到有一男
    一女是一起與我看不到的別人在吵架，之後問管理員，他說是蕭先生跟『咖啡（
    台語）』在吵架，我知道就這樣子」等語（見原審卷第二九頁），被告二人係經
    營餐廳設備供應商店，即證人所稱「咖啡」之人，足以佐證當時被告二人確係同
    時在現場與蕭國章及告訴人爭執。
(三)被告乙○○在被告甲○○和告訴人爭執時，確有向甲○○說稱：「不要跟這個垃
    圾說話」等語，為被告乙○○在上訴狀中供明，且經同案被告甲○○在本院訊問
    時到庭供證屬實。雖被告乙○○辯稱：未指明道姓，非針對告訴人云云，惟查被
    告乙○○在甲○○與告訴人爭執時，向甲○○為上開陳述，其口中所稱「垃圾」
    是何所指，不言而喻，上開情形並有蕭國章等多人在場，自足使不特定人之多數
    人得以共聞共見，並使告訴人有受侮辱之感覺，被告上開辯解顯係卸責之詞，不
    足採信。
(四)綜上所述，被告二人所辯均係卸責之詞，不足採信。本件事證明確，被告二人犯
    行堪以認定。
三、核被告二人所為，均係犯刑法第三百零九條第一項公然侮辱罪名。原審因以被告
    罪證明確，適用刑法第三百零九條第一項、第四十二條第二項，罰金罰鍰提高標
    準條例第一條前段、第二條之規定，併審酌被告二人之品行、素行、犯罪之動機
    、目的、手段、犯後態度等一切情狀，量處被告二人各罰金六百元，並諭知易服
    勞役之折算標準。認事用法，經核並無不合，量刑亦稱妥適。被告上訴仍執陳詞
    ，否認犯罪，惟渠等所辯均不足採，已如前述，其上訴為無理由，應予駁回。
四、被告甲○○、乙○○經合法傳喚，甲○○雖稱出境未到，然未舉出正當具體不能
    到庭之理由，渠等無正當理由而不到庭爰不待其陳述，逕行判決。
據上論斷，應依刑事訴訟法第三百六十八條、第三百七十一條，判決如主文。
本案經檢察官鄭龍照到庭執行職務。
中      華      民      國     九十     年    十      月      三十一    日
                              臺灣高等法院刑事第十庭
                                  審判長法  官  溫  耀  源
                                        法  官  黃  金  富
                  法  官  何  菁  莪
右正本證明與原本無異。
不得上訴。
                                        書記官  吳  瑞  英
中      華      民      國     九十     年    十一    月         一     日
附錄：本案論罪科刑法條全文
刑法第三百零九條
公然侮辱人者，處拘役或三百元以下罰金。
以強暴犯前項之罪者，處一年以下有期徒刑、拘役或五百元以下罰金。


司法院資訊處製作；財團法人民間司法改革基金會備份。
